【裁判字號】    89,訴,1388
【裁判日期】    890714
【裁判案由】    清償債務
【裁判全文】
臺灣臺北地方法院民事判決  八十九年度訴字第一三八八號
    原      告  甲  ○
    被      告  乙○○
右當事人間請求給付借款事件，本院判決如左：
    主    文
被告應給付原告新台幣貳拾貳萬壹仟元。
原告其餘之訴駁回。
訴訟費用由被告負擔十分之二，餘由原告負擔。
本判決第一項原告勝訴部分，於原告以新台幣柒萬肆仟元供擔保後，得假執行。但被
告如於假執行程序實施前，以新台幣貳拾貳萬壹仟元為原告預供擔保，得免為假執行
。
原告其餘假執行之聲請駁回。
    事      實
甲、原告方面：
一、聲明：
（一）被告應給付原告新台幣（下同）一百萬元，及自民國八十九年一月一日起按月
      給付六千元之利息。
（二）訴訟費用由被告負擔。
（三）願供擔保請准宣告假執行。
二、陳述：
（一）被告之前妻李玉芬於八十七年二月間向原告借款二十三萬元，又於六月中下旬
      偕同被告向原告借款，並於當年七月三日由被告提取七十七萬元，合計為一百
      萬元，並立有借據，約定自借款日起最遲五年內全部清償，利息則自八十九年
      一月一日起按月給付六千元。
（二）該項借款原為維持被告與李玉芬間之婚姻，詎借款後第二個月，被告與李玉芬
      即離婚，原告借款之原意已失，經多次催討，及聲請調解，被告均不到場。原
      告亦多次以存證信函通知被告償還借款及按期付息，被告均不予理會。為此提
      起本件訴訟。
三、證據：提出借據、離婚協議書、調解不成立證明書、存證信函。
乙、被告方面：
一、聲明：駁回原告之訴及假執行之聲請。如受不利之判決，願提供擔保請准宣告免
    為假執行。
二、陳述：
（一）被告確有與前妻李玉芬於八十七年七月三日共同向原告借貸一百萬元，惟借款
      當日原告所交付之金額係七十七萬元，餘二十三萬元係李玉芬於日前所借。
（二）李玉芬因投資股票、參與互助會舉債週轉不靈欲向原告借款，原告以須被告保
      證始同意，被告為維繫與李玉芬間之婚姻始與李玉芬至原告住處借貸。
（三）被告並未花用一分一毫，本件借款係李玉芬自行所舉債務，應由李玉芬負責。
      李玉芬所借款項用於何處始終未說明清楚，且怠於處理其自身之債務，而原告
      之配偶係李玉芬之母，被告認李玉芬似係有計劃將債務推至被告身上。被告與
      李玉芬離婚後，須撫養二子，又須繳交房貸、車貸，並無餘力為李玉芬負擔該
      筆債務。
三、證據：提出借據、銀行繳息說明、薪俸通知單、戶口名簿。
    理      由
一、原告起訴主張：被告與其前妻李玉芬於八十七年二月間至六月間陸續向原告借款
    合計一百萬元，立有借據，約定自借款日起最遲五年內全部清償，利息則自八十
    九年一月一日起按月給付六千元；該項借款原為維持被告與李玉芬之婚姻，詎借
    款後第二個月，被告與李玉芬即離婚，原告借款之原意已失，經多次通知被告償
    還借款及按期付息，被告均不予理會，為此提起本件訴訟。被告則以：被告有與
    前妻李玉芬於八十七年七月三日共同向原告借貸一百萬元，惟借款當日原告所交
    付之金額係七十七萬元，餘二十三萬元係李玉芬於日前所借，該筆借款係因李玉
    芬投資股票、參與互助會舉債週轉不靈而舉債，被告並未花用一分一毫，應由李
    玉芬自己負責；被告與李玉芬離婚後，須撫養二子，又須繳房貸、車貸，並無餘
    力為李玉芬負擔該筆債務等語資為抗辯。
二、按借用人應於約定期限內，返還與借用物種類、品質、數量相同之物，未定返還
    期限者，借用人得隨時返還，貸與人亦得定一個月以上之相當期限，催告返還；
    又數人負同一債務或有同一債權，而其給付可分者，除法律另有規定或契約另有
    訂定外，應各平均分擔或分受之；其給付本不可分而變為可分者，亦同，民法第
    四百七十八條、第二百七十一條分別定有明文。經查：原告提出借據一紙，被告
    並不否認，應認該借據為真正。依該借據之記載：「甲○伯伯借到新台幣壹佰萬
    元整並蒙一年半內不予計算利息，但自第二年（民國八十九年元月一日）起息，
    按月以月息六厘計付，即每月付息陸仟元（6000）並逐步歸還本金，以五年為期
    ，特立此據為憑。借款人乙○○  李玉芬，民國八十七年七月三日」，足證系爭
    借款之金額為一百萬元，借款人係被告與李玉芬二人無誤，而該借據並未載明被
    告、李玉芬二人應各自負擔之比例，依前開法條之規定，則應平均分擔即各負擔
    二分之一，是無論被告有無花用該筆借款，其對原告均負有償還借款二分之一之
    義務，是被告所辯應由李玉芬一人負責云云不足採信。
三、次按利息或其他報償，應於契約所定期限支付之；未定期限者，應於借貸關係終
    止時支付之，但其借貸期限逾一年者，應於每年終支付之，民法第四百七十七條
    亦定有明文。本件借據記載，利息應自八十九年一月一日起按月給付六千元，而
    本金則於五年內逐步歸還，原告陳稱所謂「逐步歸還」係五年內由被告平均攤還
    之意，亦即於八十八年七月二日、八十九年七月二日、九十年七月二日．．．各
    攤還二十萬元之意，依前開法條規定及借據之記載，本件利息已屆期者為八十九
    年一月一日至七月一日之利息共七期，合計四萬二千元；而本金部分已屆期者係
    八十八年七月二日、八十九年七月二日各二十萬元，共四十萬元，本金及利息合
    計為四十四萬二千元，被告應償還二分之一即二十二萬一千元。原告之請求於此
    部分為有理由，其餘部分之請求為無理由。
四、綜上所述，原告本於消費借貸之法律關係請求被告給付二十二萬一千元部分，為
    有理由，應予准許；逾此部分之請求，難謂有據，應予駁回。
五、假執行之宣告：
    兩造陳明願供擔保聲請宣告假執行及免假執行，就原告勝訴部分，核與法律規定
    並無不合，爰酌定相當之擔保金額准許之；至原告敗訴部分，其假執行之聲請即
    失所依據，不予准許。
據上論結：本件原告之訴為一部有理由，一部無理由，依民事訴訟法第七十九條前段
、第三百九十條第二項、第三百九十二條，判決如主文。
中      華      民      國    八十九    年      七      月    十四      日
                                  民事第二庭法      官  丁  蓓  蓓
右為正本係照原本作成
如對本判決上訴，須於判決送達後廿日內向本院提出上訴狀
中      華      民      國    八十九    年      七      月    二十      日
                                            法院書記官  陳  素  卿
                                                                  `


司法院資訊處製作；財團法人民間司法改革基金會備份。
